臺灣新竹地方法院刑事判決
110年度交訴字第23號
公  訴  人  臺灣新竹地方檢察署檢察官
被      告  周賴庭豐男  (民國00年0月00日生)


選任辯護人  謝庭恩律師
上列被告因過失致死案件，經檢察官提起公訴（110年度偵字第1
398號），本院依簡式審判程序審理並判決如下：
    主  文
甲○○○犯過失致人於死罪，處有期徒刑捌月。緩刑參年，緩刑期
間付保護管束，並應於本判決確定之日起貳年內向指定之政府機
關、政府機構、行政法人、社區或其他符合公益目的之機構或團
體，提供陸拾小時之義務勞務，及完成法治教育課程貳場次。
    事  實
一、甲○○○於民國109年11月2日上午11時52分許，駕駛車牌號碼0
    00-0000號自用小客車，沿新竹市光復路2段由西往東行駛，
    行經該路段153號光復中學校門口時，甲○○○本應注意行車速
    度依速限標誌或標線之規定，無速限標誌或標線者行車時速
    不得超過50公里，並應注意車前狀況，隨時採取必要之安全
    措施，且汽車行駛至交岔路口，其行進應遵守燈光號誌，依
    當時天候晴、光線為日間自然光、柏油路面，路面乾燥、無
    缺陷、無障礙物、視距良好、路口號誌為閃光黃燈之情況，
    並無任何不能注意之情事，竟仍疏未注意車前之狀況亦未減
    速接近，而在上揭地點，貿然以時速約110公里超速行駛，
    適有乙○○騎乘車牌號碼000-000號重型機車自光復中學校門
    口駛出，欲由南向北橫越光復路2段，甲○○○見狀避煞不及而
    與乙○○所騎乘之機車發生碰撞，致乙○○人車倒地並撞擊停放
    在路邊之車輛，因而受有左下肢開放性骨折併出血致頭部外
    傷合併出血致創傷性休克而死亡。甲○○○於肇事後，在未被
    有偵查犯罪職權之機關或公務員發現前，主動向據報前來現
    場處理道路交通事故之員警坦承肇事，自首而接受裁判。
二、案經乙○○配偶丙○○告訴及新竹市警局第二分局報請臺灣新竹
    地方檢察署檢察官相驗後偵查起訴。
    理  由
一、本件被告所犯過失致死罪，非死刑、無期徒刑、最輕本刑為
    3年以上有期徒刑之罪，被告於本院準備程序進行中，就被
    訴事實為有罪之陳述，經本院合議庭認合於刑事訴訟法第27
    3條之1之規定，裁定進行簡式審判程序，合先敘明。
二、訊據被告甲○○○就前述犯罪事實，於本院準備程序暨審理時
    均坦認不諱（見本院卷第110頁、第230頁、第302頁、第309
    頁），復經告訴人丙○○於警詢及偵查中指訴甚詳（見相卷第
    13至14頁、第65頁），並據證人王慧真於警詢及偵查中證述
    在卷（見相卷第15至16頁、第64至65頁），且有新竹市警察
    局道路交通事故現場圖、道路交通事故調查報告表㈠、㈡、車
    禍現場暨車損照片70張、監視器錄影影像暨擷取畫面10張在
    卷可按(見相字卷第22至47頁)；又被害人乙○○因本案事故受
    有左下肢開放性骨折併出血致頭部外傷合併出血致創傷性休
    克而死亡等節，亦有被害人乙○○之新竹馬偕紀念醫院診斷證
    明書、新竹市消防局救護紀錄、臺灣新竹地方檢察署相驗屍
    體證明書、相驗照片存卷可考（見相字卷第20至21頁、第66
    至70頁），足徵被告前揭任意性自白核與事實相符，洵堪採
    信。
三、按行車速度，依速限標誌或標線之規定，無速限標誌或標線
    者，應依下列規定：㈠行車時速不得超過五十公里。但在設
    有快慢車道分隔線之慢車道，時速不得超過四十公里，未劃
    設車道線、行車分向線或分向限制線之道路，時速不得超過
    三十公里。㈡行經設有彎道、坡路、狹路、狹橋、隧道、學
    校、醫院標誌之路段、道路施工路段、泥濘或積水道路、無
    號誌之交岔路口及其他人車擁擠處所，或因雨霧致視線不清
    或道路發生臨時障礙，均應減速慢行，作隨時停車之準備。
    ㈢應依減速慢行之標誌、標線或號誌指示行駛；又汽車行駛
    時，駕駛人應注意車前狀況及兩車並行之間隔，並隨時採取
    必要之安全措施，不得在道路上蛇行，或以其他危險方式駕
    車，道路交通安全規則第93條第1項、第94條第3項分別定有
    明文。是被告既考領有駕駛執照，其駕車上路自應注意及此
    並遵守之。而案發路段之速限為50公里，且位在光復中學校
    門口，該路口交通號誌為閃光黃燈，已如前述，惟被告於案
    發時，其駕車之時速已達約110公里乙節，業據交通部公路
    總局車輛行車事故鑑定覆議會依被告之行車紀錄器畫面行經
    肇事地前之距離與經過之秒數推算甚詳，此有該覆議會之覆
    議見書在卷可參（見本院卷第207至211頁），是以案發時被
    告所駕駛之車確已超速行駛，被告所為顯已違反前揭注意義
    務，且當時天候晴、日間自然光線、路面柏油、乾燥、無缺
    陷、無障礙物、視距良好，並無不能注意之情事，亦有道路
    交通事故調查報告表㈠暨現場照片在卷可憑（見相字卷第45
    頁、第23至32頁），足徵被告當時並無不能注意之情事，竟
    疏未注意，而貿然駕車逾速限之110公里超速行駛，並因而
    與被害人乙○○所騎乘自光復中學校門口駛出欲由南向北橫越
    光復路2段之機車發生碰撞，而肇致本件車禍事故，導致被
    害人因而受有左下肢開放性骨折併出血致頭部外傷合併出血
    致創傷性休克而死亡，是被告之駕駛行為具有過失至為灼然
    。且本件車禍經送鑑定，參以交通部公路總局新竹區監理所
    竹苗區車輛行車事故鑑定會及交通部公路總局車輛行車事故
    鑑定會覆議就本案車禍事故鑑定結果，均認「甲○○○（即被
    告）駕駛自用小客車，行經閃光黃燈號誌校門口，以高速超
    速行駛，未減速接近又未充分注意車前狀況，為肇事主因」
    、「甲○○○（即被告）駕駛自用小客車，行經閃光黃燈交岔
    路口，未減速接近反嚴重超速行駛，且未注意車前狀況，並
    隨時採取必要之安全措施，為肇事主因。」，有交通部公路
    總局新竹區監理所110年1月5日竹監鑑字第1090346835號函
    所附竹苗區車輛行車事故鑑定會竹苗區0000000案鑑定意見
    書、交通部公路總局110年7月9日路覆字第1100073144號函
    所附車輛行車事故鑑定覆議會0000000案覆議意見書在卷可
    佐（見相卷第第76至79頁、本院卷第205至211頁），益徵被
    告就本件交通事故存有過失無誤。再被告因上開過失肇致本
    件事故，且其過失行為與被害人乙○○之死亡結果間，具有相
    當因果關係。另前開交通部公路總局新竹區監理所竹苗區車
    輛行車事故鑑定會認「乙○○（即被害人）駕駛普通重型機車
    ，由設有閃光紅燈號誌之校門口駛入車道欲左轉彎，未充分
    注意車道上行進之車輛，為肇事次因。」及交通部公路總局
    車輛行車事故鑑定覆議會就本案車禍事故覆議意見認「乙○○
    （即被害人）駕駛普通重型機車，行經閃光紅燈交岔路口欲
    左轉，未充分注意左側車輛行車動態，為肇事次因。」。是
    被害人乙○○對此交通事故之發生亦與有過失無疑，惟此僅為
    民事責任過失相抵之問題，仍不能以此解免被告之過失罪責
    甚明。綜上所述，本件事證明確，被告犯行堪以認定，應予
    依法論科。
四、論罪：
　㈠核被告所為，係犯刑法第276條之過失致人於死罪。
　㈡被告於肇事後未被有偵查犯罪職權之機關或公務人員發覺前
    ，在現場等候員警前來處理，並於員警接獲通報而到達車禍
    現場處理時主動向員警自首坦承肇事願接受裁判等情，有新
    竹市警察局交通警察隊第三組道路交通事故肇事人自首情形
    紀錄表1紙在卷可佐（見相卷第48頁），是被告對於未發覺
    之犯罪自首而有願接受裁判之意，爰依刑法第62條前段之規
    定減輕其刑。
五、審酌被告為領有駕駛執照之汽車駕駛人，行駛於道路上，本
    應遵守行車之相關規定，謹慎小心駕車，以維護自身及其他
    用路人之安全，竟疏未盡其注意義務、恪守該路段之速限標
    誌，反持續以時速約110公里高速行駛，終致釀禍，使被害
    人乙○○枉送寶貴生命，被告之過失情節實屬重大。又過失致
    人於死之行為，雖非如故意行為之惡性重大，但因被告嚴重
    怠忽之行為，驟然釀成此悲劇，死者家屬之精神、心理必受
    嚴重創傷，內心之悲痛、遺憾，經久無以平息、彌補，被告
    之罪責，不允輕忽。雖被告事後已與告訴人成立調解， 賠
    償告訴人新臺幣620萬元，此有本院110年度交付民移調字第
    158號調解書在卷可佐（見本院卷第287頁），堪認被告犯後
    態尚稱良好，然被告在市區道路之超高速駕駛行為，仍 應
    予嚴加非難；兼衡被告自始坦認犯行，暨被告自陳大學畢業
    、從事倉儲運輸業、經濟狀況普通、現與妻子及1名6個 月
    大之幼兒同住之家庭生活狀況等一切情狀（見本院卷第310
    頁），並參酌公訴人之求刑範圍暨告訴代理人之意見（見本
    院卷第311至312頁），量處如主文所示之刑。
　六、緩刑之宣告：
      被告未曾因故意犯罪受有期徒刑以上刑之宣告，有臺灣高
      等法院被告前案紀錄表在卷足按，其因一時失慮致罹刑章
      ，惟於本院準備程序及簡式審判程序時業已坦承犯行，且
      與告訴人成立調解，並已全數履行完畢，已如前述，信經
      此偵審程序之教訓後，應能知所警惕，當無再犯之虞，本
      院因認被告所受宣告之刑以暫不執行為適當，爰依刑法第
      74條第1項第1款之規定，參酌公訴人及告訴代理人之意見
      ，併予宣告緩刑3年，以勵自新。又為期被告能記取教訓
      、建立正確之法治觀念，爰依刑法第74條第2項第5款、第
      8款之規定，一併諭知被告應於本判決確定之日起2年內向
      指定之政府機關、政府機構、行政法人、社區或其他符合
      公益目的之機構或團體，提供60小時之義務勞務，及接受
      法治教育課程2場次，以資警惕，併依刑法第93條第1項第
      2款之規定，於緩刑期間內付保護管束，俾予適當追蹤及
      輔導，以符合緩刑目的。倘被告違反上開規定應行之負擔
      情節重大者，依刑法第75條之1第1項第4款之規定，其緩
      刑之宣告仍得由檢察官向本院聲請撤銷緩刑之宣告，附此
      敘明。　
據上論斷，應依刑事訴訟法第299條第1項前段，判決如主文。
本案經檢察官翁貫譽提起公訴，檢察官林李嘉到庭執行職務。
中　　華　　民　　國　　111 　年　　2 　　月　　25　　日
                  刑事第三庭   法　官　 賴淑敏
以上正本證明與原本無異。
如不服本判決應於收受送達後20日內向本院提出上訴書狀，並應
敘述具體理由；其未敘述上訴理由者，應於上訴期間屆滿後20日
內向本院補提理由書（均須按他造當事人之人數附繕本）「切勿
逕送上級法院」。告訴人或被害人如對於本判決不服者，應具備
理由請求檢察官上訴，其上訴期間之計算係以檢察官收受判決正
本之日期為準。 
中　　華　　民　　國　　111 　年　　2 　　月　　25　　日
                               書記官   陳家欣
附錄：本案論罪科刑法條全文
中華民國刑法第276條
因過失致人於死者，處5年以下有期徒刑、拘役或50萬元以下罰
金。